【裁判字號】    99,交聲,1911
【裁判日期】    991221
【裁判案由】    違反道路交通管理處罰條例聲明異議
【裁判全文】
臺灣臺北地方法院交通事件裁定        99年度交聲字第1911號
    原處分機關  臺北市交通事件裁決所
    異  議  人
    即受處分人  林宗林
上列異議人因違反道路交通管理處罰條例案件，對於臺北市交通
事件裁決所中華民國99年12月7日所為之處分（原處分案號：北
市裁罰字第裁22-JC0000000號），聲明異議，本院裁定如下：
    主  文
異議駁回。
    理  由
一、按汽車駕駛人駕駛汽車，應遵守道路交通標誌、標線、號誌
    之指示；在無其他標誌、標線禁制或指示下，圓形綠燈表示
    准許車輛直行或左、右轉，箭頭綠燈表示僅准許車輛依箭頭
    指示之方向行駛，道路交通安全規則第90條前段、道路交通
    標誌標線號誌設置規則第206條第1款、第2款分別定有明文
    。而按汽車駕駛人轉彎時，不依標誌、標線、號誌指示者，
    處新臺幣（下同）600元以上1800元以下罰鍰；又汽車駕駛
    人違反道路交通管理處罰條例第48條者，除依原條款處罰鍰
    外，並記違規點數1點，此道路交通管理處罰條例第48條第1
    項第2款、第63條第1項第1款分別著有明文。再按交岔路口
    進行多時相號誌管制時，可增設箭頭綠燈，或以多向箭頭綠
    燈替代圓形綠燈，指示車輛行進方向，道路交通標誌標線號
    誌設置規則第213條第4款規定明確。
二、原處分機關處分意旨略以：異議人即受處分人（下簡稱受處
    分人）林宗林前於民國99年11月5日14時許，駕駛車號：970
    9-QA號之自小客車，行經南投縣草屯鎮○○路與永安路口時
    ，未依號誌指示，在綠燈左轉號誌尚未亮起時，即在綠燈直
    行號誌中逕自違規左轉（西往北方向左轉），適經南投縣政
    府警察局草屯分局員警以受處分人有違反道路交通管理處罰
    條例第48條第1項第2款之規定當場攔停並掣單舉發。嗣受處
    分人不服，乃於同日，向臺北市交通事件裁決所遞交交通違
    規案件陳述書，經臺北市交通事件裁決所函轉原舉發單位查
    處，嗣原舉發單位於99年11月17日，以投草警交字第099001
    8292號函復本件舉發無違誤，臺北市交通事件裁決所復於99
    年12月7日，以北市裁罰字第裁22-JC0000000號裁決書以受
    處分人有前揭條例第48條第1項第2款違規事實，裁處受處分
    人罰鍰600元，並依同條例第63條第1項（裁決書漏載第1款
    ，應予補充）記違規點數1點，且於同日送達受處分人收受
    ，受處分人遂於同日，提出本件異議等情，此有南投縣政府
    警察局舉發違反道路交通管理事件通知單、臺北市交通事件
    裁決所交通違規案件陳述書、南投縣政府警察局草屯分局99
    年11月17日投草警交字第0990018292號函、臺北市交通事件
    裁決所99年12月7日北市裁罰字第裁22-JC0000000號裁決書
    及其送達證書等在卷可稽。
三、受處分人聲明異議意旨則略以：受處分人係第一次至草屯鎮
    ○○○路口之號誌燈號顯示並不熟悉，無從事先知悉該路口
    設有左轉箭頭綠燈，該路段亦無設立「左轉車輛依號誌行駛
    」之標誌牌，爰聲明異議，請求撤銷原處分云云。
四、經查：
    （一）前揭南投縣草屯鎮○○路與永安路口西往東方向，為
          多時相管制，共設有4個燈號，直行、左轉均有獨立
          之綠色箭頭燈號。受處分人於民國99年11月5日14時
          許，駕駛9709-QA號自小客車，在南投縣草屯鎮○○
          路與永安路口，於路口號誌仍為直行綠燈之際，左轉
          往國道6號草屯交流道方向之情事，為受處分人不否
          認，並有南投縣警察局草屯分局雙冬所照片3幀、南
          投縣政府警察局草屯分局交（會）辦單、受處分人之
          聲明異議狀等在卷可稽，應可認定。
    （二）受處分人經過該地點時箭頭綠燈係顯示直行，參照前
          揭道路交通標誌標線號誌設置規則第206條第2款第1
          目所規定，受處分人僅得依箭頭綠燈的指示方向直行
          ，受處分人係已考領駕駛執照之駕駛人，對於前揭道
          路交通標誌意義及道路交通規則，理應知之甚詳，在
          箭頭綠燈未明確指示左轉方向之際，受處分人駕駛之
          車輛本不得冒然左轉；又燈號處設置之標語，目的僅
          提醒駕駛人應依號誌行駛，非法定必設之標誌，主管
          機關自得斟酌交通安全需要，視實際狀況設置之，尤
          以，依員警拍攝之該處現場照片觀之，該路段為顯著
          之交岔路口，交通標誌又設有4個燈號，依一般駕駛
          人之智識能力、駕駛習慣，應可辨別此路段屬多時相
          管制，除必有之紅色、黃色燈號外，依客觀情狀，應
          尚有直行、左轉之獨立綠色箭頭燈號，此由直行之號
          誌亦為綠色箭頭燈號，即可知悉，亦即，受處分人一
          再執：其係第一次至南投縣草屯鎮○○○路段燈號設
          計不甚熟悉、該路口未設置須依左轉燈指示之標誌牌
          云云，核非有理，該路段箭頭綠燈本身之指示，甚為
          明確，衡情尚無令一般駕駛人混淆之虞，受處分人以
          前詞置辯，已不足採信。
五、綜上所述，受處分人對其於前揭時、地，在綠燈左轉號誌未
    亮起時，即在綠燈直行號誌中逕自左轉，經員警當場攔停並
    掣單舉發等事實不爭執，雖具狀辯駁如前，然據前所述，其
    此舉確屬違規行為，已臻明確。是以，原處分機關依道路交
    通管理處罰條例第48條第1項第2款、第63條第1項（第1款）
    之規定，裁處受處分人600元罰鍰，並記違規點數1點，經核
    無違誤，裁處亦屬妥適。受處分人聲明異議，指摘原處分不
    當，顯為無理由，自應予駁回。
六、據上論斷，應依道路交通案件處理辦法第19條，裁定如主文
    。
中    華    民    國    99    年    12    月    21    日
                            交通法庭  法  官    徐千惠
上正本證明與原本無異。
如不服本裁定，應於裁定送達後5日內向本院提出抗告狀。
                                      書記官    高心羽
中    華    民    國    99    年    12    月    21    日

司法院資訊處製作；財團法人民間司法改革基金會備份。
